【裁判字號】    97,玉易,11
【裁判日期】    971027
【裁判案由】    竊盜
【裁判全文】
臺灣花蓮地方法院刑事判決              97年度玉易字第11號
公  訴  人  臺灣花蓮地方法院檢察署檢察官
被      告  丙○○
選任辯護人  阮慶文律師
上列被告因竊盜案件，經檢察官提起公訴（97年度偵字第3717號
），本院判決如下：
    主  文
丙○○無罪。
    理  由
一、公訴意旨略以：被告丙○○於民國97年5月21日下午3時30分
    許，行經花蓮縣玉里鎮○○路○段1號中城國小西邊操場附近
    ，見甲○○所有停放在該處之自行車無人看守之際，竟意圖
    為自己不法之所有，以徒手方式竊取該自行車，並將上開自
    行車寄放在不知情友人乙○○、高大明之住處，嗣於97年 7
    月18日下午2 時許，不知情之廖修賢向高大明借用上開自行
    車騎乘，為警在同鎮○○路○段113號前查獲，並扣得上開自
    行車1 輛，因認被告涉犯刑法第320條第1項之竊盜罪嫌云云
    。
二、按犯罪事實應依證據認定之，無證據不得認定犯罪事實。又
    不能證明被告犯罪者，應諭知無罪之判決，刑事訴訟法第15
    4條第2項、第301條第1項分別定有明文。又事實之認定，應
    憑證據，如未能發現相當證據，或證據不足以證明，自不能
    以推測或擬制之方法，以為裁判基礎。再認定不利於被告之
    事實，須依積極證據，苟積極證據不足為不利於被告事實之
    認定時，即應為有利於被告之認定，更不必有何有利之證據
    。而所謂認定犯罪事實之證據，係指足以認定被告確有犯罪
    行為之積極證據而言，該項證據須適合於被告犯罪事實之認
    定，始得採為斷罪資料，又苟未能發現相當證據或證據不足
    以證明，自不能以推測或擬制之方法，以為裁判基礎，故被
    告否認犯罪事實所持之辯解，縱屬不能成立，仍非有積極之
    證據足以證明其犯罪行為，不能遽為有罪之認定。且刑事訴
    訟法第161條已於民國91年2月8日修正公布，其第1項規定：
    檢察官就被告犯罪事實，應負舉證責任，並指出證明之方法
    。因此，檢察官對於起訴之犯罪事實，應負提出證據及說服
    之實質舉證責任。倘其所提出之證據，不足為被告有罪之積
    極證明，或其指出證明之方法，無從說服法院以形成被告有
    罪之心證，基於無罪推定之原則，自應為被告無罪判決之諭
    知，最高法院40年度臺上字第86號、30年度上字816 號、29
    年度上字第3105號、30年度上字第1831號及92年臺上字第12
    8號判判意旨可資參照。
三、本件公訴人認被告涉有前揭犯行，無非係以被告於警詢之自
    白、被害人甲○○於警詢時之指述、證人廖修賢、高大明、
    乙○○於警詢時之證述、贓物認領保管單1份及查獲照片3張
    等為其論據。
四、按被告之自白，非出於強暴、脅迫、利誘、詐欺、疲勞訊問
    、違法羈押或其他不正之方法，且與事實相符者，得為證據
    ，刑事訴訟法第156 條定有明文；又被告以外之人於審判外
    之言詞或書面陳述，除法律有規定者外，不得作為證據。被
    告以外之人於審判外之陳述，雖不符前四條之規定，而經當
    事人於審判程序同意做為證據，法院審酌該言詞陳述或書面
    陳述作成時之情況，認為適當者，亦得為證據。當事人、代
    理人或辯護人於法院調查證據時，知有刑事訴訟法第159 條
    第1 項不得為證據之情形，而未於言詞辯論終結前聲明異議
    者，視為有前項之同意，刑事訴訟法第159條第1 項、第159
    條之5 分別定有明文。經查：（一）被告於警詢之筆錄為伊
    所製作，伊詢問被告是否偷竊上開自行車、是否騎乘上開自
    行車、是否將上開自行車放在乙○○住處等問題時，被告都
    嗯嗯啊啊的回答，伊再向被告確認是否有騎乘上開自行車時
    ，被告才嗯嗯啊啊的說有，當時被告只有承認騎乘過上開自
    行車，但是伊認為被告已承認自行車是其所偷竊等語，業據
    證人即本案承辦員警徐毅承於本院審理時結證屬實，是被告
    並未於警詢中自白，被告之警詢筆錄與其於警詢中之供述內
    容不符，該警詢筆錄當無證據能力。（二）證人甲○○、廖
    修賢、高大明、乙○○於警詢時之陳述，並不合於刑事訴訟
    法第159條之2、第159條之3傳聞法則例外之要件，且辯護人
    對於上開審判外之言詞陳述，均表示不同意引為證據，故依
    上開規定，前揭證人甲○○、廖修賢、高大明、乙○○於警
    詢時之陳述，並不具有證據能力，合先敘明。
五、訊據被告固坦承曾經騎乘過上開自行車之事實，惟堅決否認
    有何竊盜之犯行，辯稱：伊並沒有竊取上開自行車等語，辯
    護人辯護意旨則以：被告為重度智障，欠缺陳述能力，並未
    於警詢中自白犯行，亦未將自行車放置於乙○○之住處，檢
    察官之舉證不足以證明被告竊取上開自行車等語。經查：
（一）甲○○所有之自行車於97年5月21日下午3時30分，在花蓮
      縣玉里鎮○○路○段1號中城國小西邊操場附近失竊，其復
      於同年7月18日下午2時許，在同鎮○○路○段113號前見上
      開自行車由廖修賢向高大明借用騎乘，而報警查獲等情，
      業據證人甲○○及乙○○於本院審理時結證屬實，此外並
      有贓物認領保管單1份及查獲照片3張在卷足參，堪信為真
      實。
（二）被告並未於警詢中自白，上開警詢筆錄過份衍生被告供述
      之意義，與真實不符，不得作為認定被告竊盜犯行之證據
      ，已如前述，而被告為重度智障人士，有身心障礙手冊 1
      份附卷足參，又上開自行車係由廖修賢向高大明所借用而
      被查獲，證人乙○○雖於本院證稱被告將上開自行車放置
      於其住處，然上開自行車既非於被告持有中所查獲，且該
      自行車查獲前係放置於證人乙○○之住處，足徵證人乙○○與被告之訴訟利益相反，非無將責任推諉予欠缺陳述能
      力之被告之可能，上開不利於被告之證述當不得作為認定
      被告有罪之唯一證據，而本件又查無其他佐證，足以證明
      被告將上開自行車放置於證人乙○○之住處，上開證人乙○○之證詞不得作為不利於被告之認定。
（三）從而，檢察官除上開有瑕疵之被告自白外，並無積極證據
      足資證明被告確有竊取上開自行車之犯行，檢察官之舉證
      仍有不足，尚難為被告有罪之認定。
（四）檢察官另聲請將被告送精神鑑定云云，然本件被告否認犯
      行，並非因精神或智能障礙為竊盜之犯行，而為責任能力
      之抗辯，經核並無必要，附此敘明。
六、綜上所述，被告雖坦承曾騎乘上開自行車，然尚難排除係他
    人竊取上開自行車而推諉予被告之可能，公訴人之舉證，仍
    有合理之懷疑存在，要難認定被告有竊取自行車之犯行，此
    外，復查無其他積極證據足資證明被告確有竊取上開自行車
    之犯行，殊難僅憑被告坦承騎乘過上開自行車之事實，即推
    論被告有竊盜之犯行，而遽以竊盜罪相繩。本件不能證明被
    告犯罪，依首開說明，自應為被告無罪之諭知。
據上論斷，應依刑事訴訟法第301條第1項，判決如主文。
本案經檢察官張立中到庭執行職務。
中    華    民    國    97    年    10    月    27    日
                        刑事第三庭    法  官  湯國杰
上列正本證明與原本無異。
如對本判決不服，應於送達後10日內，向本院提出上訴狀（上訴
狀應記載具體上訴理由並應抄附繕本）告訴人或被害人如對於本
判決不服者，應具備理由請求檢察官上訴，其上訴期間之計算係
以檢察官收受判決正本之日期為準。
中    華    民    國    97    年    10    月    27    日
                                      書記官


司法院資訊處製作；財團法人民間司法改革基金會備份。
